【裁判字號】    97,訴,2792
【裁判日期】    990415
【裁判案由】    侵權行為損害賠償
【裁判全文】
臺灣板橋地方法院民事判決              97年度訴字第2792號
原      告  陳惠娟
訴訟代理人  楊貴森律師
複代理人    黃鷥媛
被      告  顏貫哲
上列當事人間請求侵權行為損害賠償事件，經本院於民國99年3
月29日言詞辯論終結，判決如下：
    主  文
原告之訴及假執行之聲請均駁回。
訴訟費用由原告負擔。
    事實及理由
一、原告起訴主張：
    (一)原告於民國97年8月22日17時28分許，騎乘EGQ-490號輕機
      車由臺北縣板橋市○○○路往新店方向行駛，途經中和市
      ○○路與板南路口時，因被告騎乘LQ7-669號重機車欲超
      越原告時，未保持適當間隔，貿然超越原告所騎乘之機車
      ，致撞擊原告，使原告人車倒地，原告因而受左手橈尺骨
      骨折，四肢多處擦傷，雙膝擦傷等傷害。被告當日超車應
      注意並能注意超越他車時，應保持適當之間隔，以避免擦
      撞傷及被超車車輛駕駛人而疏未注意，其超車行為因而撞
      擊原告所騎乘車身，以致原告人車倒地受有傷害，顯見兩
      者間有相當因果關係，有台北縣政府警察局中和分局道路
      交通事故當事人登記聯單、台北縣政府警察局道路交通事
      故初步分析研判表可稽，被告行為是屬侵權行為。爰依民
      法第184條第1項前段、第2項及第191條之2、第193條第1
      項、第195條第1項、第196條之規定，請求被告賠償。
    (二)因被告之過失超車行為，導致原告人車受傷及受損，僅將
      請求賠償之項目及金額，臚列如下：
      1.醫藥費用共計新台幣（下同）5,418元：
        原告因本件車禍受傷而赴醫院治療，其支出費用計
        5,418元，有財團法人佛教慈濟綜合醫院台北分院醫療
        費用收據可稽。
      2.工作損失共計50,000元：
        原告原任職於盛品飲食店及錢臨涮涮鍋，由於從事餐飲
        業，工作性質乃需長時間依靠雙手工作，然因本次傷害
        ，造成左手橈尺骨骨折，必須開刀行開放性復位鋼板螺
        絲固定手術，有財團法人佛教慈濟綜合醫院台北分院診
        斷證明書可稽，然因被告之侵權行為，導致原告有一個
        月時間無法工作，原告所任職於盛品飲食店，月薪
        20,000元、任職於錢臨涮涮鍋，月薪30,000元，有薪資
        證明單及在職證明可稽，共計50,000元，原告應可請求
        1 個月之工作損失50,000元。
      3.工作能力之減損共計2,451,626元：
        原告為45年4月1日生，現年52歲，到退休年齡65歲計還
        有13年，由於被告之侵權行為，造成原告左手受傷，造
        成原告工作能力之減損，無法以雙手配合長時間工作，
        工作能力損失80％，依中華民國96年6月22日勞動2字
        第0960130576號令修正發布，每月最低基本工資17,280
        元計算，每年工作損失為207,360元，扣除法定中間利
        息後，應可請求2,118,205元。
      4.精神損害慰撫金1,000,000元：
        原告之生活及工作乃多依賴雙手之配合，然因被告之侵
        權行為，造成原告左手嚴重受傷，必須接受開刀手術、
        事後追蹤治療及六週的修養，期間造成原告諸多之生活
        不便，時而需依靠他人協助，顯見原告身體、精神均受
        極大痛苦，因而請求賠償1,000,000元之慰撫金。
      5.由上，原告得請求醫藥費用5,418元、工作損失50,000
        元、工作能力之減損2,118,205元及精神損害慰撫金
        1,000,000元，共計3,173,623元。
    並聲明：(一)被告應給付原告3,173,623元及自本訴狀繕本送
    達翌日起至清償日止，依年利率百分之五計算之利息。(二)
    請准供擔保宣告假執行。
二、被告則抗辯：本件車禍之發生，係原告原騎駛機車行於被告
    後方，原告之機車突向左滑倒，其煞車把畫及被告右手肘，
    兩車並未發生碰撞，原告之受傷與被告無涉等語，並聲明：
    請求駁回原告之訴。
三、原告主張其於97年8月22日17時28分許，騎乘車牌號碼EGQ-
    490號輕機車由臺北縣板橋市○○○路往新店方向行駛，途
    經中和市○○路與板南路口時，人車倒地，受有左手橈尺骨
    骨折、四肢多處擦傷、雙膝擦傷等傷害之事實，業據提出臺
    北縣政府警察局道路交通事故初步分析研判表及診斷證明書
    之影本各1紙附於本院97年度板調字第353號卷可憑，並經本
    院依職權調閱交通事故現場草圖、交通事故現場圖附於本院
    卷第56-57頁可稽，且為被告所未爭執，堪信為真實。
四、原告雖主張係因被告騎乘LQ7-669號重機車自後欲超越原告
    時，未保持適當間隔，即貿然超車，撞及原告車身後方，致
    原告人車倒地等語，但為被告所否認，並抗辯：原告原騎駛
    機車行於被告後方，嗣突向左滑倒，其煞車把畫及被告右手
    肘，兩車並未發生碰撞，原告之受傷與被告無涉等語。經查
    ，
    (一)按民法第184條第1 項前項規定侵權行為以故意或過失不
      法侵害他人之權利為成立要件，故主張對造應負侵權行為
      責任者，應就對造之有故意或過失負舉證責任（參照最高
      法院58年台上字第1421號判例）。本件原告主張係因被告
      騎乘LQ7-669號重機車自後欲超越原告時，未保持適當間
      隔，即貿然超車，撞及原告車身後方，致原告人車倒地等
      情，為被告所否認。原告雖提出道路交通事故初步分析研
      判表分析研判結果欄記載：「顏貫哲：涉嫌超越他車時未
      保持適當之間隔。」等語為證（本院97年度板調字第353
      號，惟該初步分析研判表係交通隊交安組依據道路交通事
      故談話紀錄表、現場圖及照片加以研判所製作，而兩造於
      警詢均僅陳述事發當時車流量大，並未提及有何超車之情
      事，足見該初步分析研判表僅屬警察機關之推測意見尚難
      據以認定被告有過失不法侵害原告權利之情事。另本件經
      臺灣板橋地方法院檢察署送臺灣省台北縣區車輛行車事故
      鑑定委員會鑑定結果，亦認本案除相對駕駛人各執一詞外
      ，因無車損可供比對研判，因此無法據以鑑定，且此一意
      見並獲臺灣省車輛行車事故覆議鑑定委員會之支持，有該
      會97年12月22日北縣鑑字第0975181578號書函、臺灣省車
      輛行車事故覆議鑑定委員會98年3月2日覆議字第09862006
      89號函各1份附卷可稽。此外，原告就被告有何過失不法
      侵害其權利之行為，並未再舉證以為證明，自難信為真實
      。
    (二)原告雖又主張兩車確有發生碰撞，依民法第191條之2：「
      汽車、機車或其他非依軌道行駛之動力車輛，在使用中加
      損害於他人者，駕駛人應賠償因此所生之損害。」之規定
      ，應由被告就其對於防止損害之發生已盡相當之注意，負
      證明之責等語。惟受害人依民法第191條之2本文之規定請
      求汽車、機車或其他非依軌道行駛之動力車輛駕駛人負賠
      償責任，仍應就其損害之發生係因汽車、機車或其他非依
      軌道行駛之動力車輛在使用中加損害於他人所致乙節，先
      負舉證責任，此觀諸上開規定甚明。原告主張係遭被告駕
      車自後撞擊以致受傷乙節，為被告所否認。原告就此雖再
      主張被告機車前方擋泥板殘留有與原告車牌相同顏色之綠
      色油漆乙節，固為被告所不爭執（見本院99年3月29日言
      詞辯論筆錄），惟無法比對其化學元素是否相符，亦據原
      告訴訟代理人陳明（見本院99年3月29日言詞辯論筆錄）
      ，實無從遽認該殘漆為兩造機車碰撞後所殘留。此外，原
                                                                            告就被告有駕車致其受有損害乙節，並未再舉證以為證明
      ，則其主張被告應負賠償責任，不足採取。
    (三)綜上，原告既無法舉證以證明被告有駕車加損害於伊之情
      事，亦未舉證以證明被告有何故意或過失不法侵害其權利
      之情事，則其主張依民法第184條第1項前段、第2項及第
      191條之2、第193條第1項、第195條第1項、第196條之規
      定，請求被告賠償3,173,623元及自起訴狀繕本送達翌日
      起至清償日止，依年利率5%計算之利息，即無理由，應予
      駁回。原告之訴既無理由而經駁回，其假執行之聲請亦失
      所附依，爰併予駁回之。
五、本案事證已臻明確，兩造其餘主張陳述及所提之證據，經審
    究認無礙勝負之判斷，爰不一一論列，附此敘明。
六、結論：本件原告之訴為無理由，依民事訴訟法第78條，判決
    如主文。
中    華    民    國    99    年    4     月    15    日
                  民事第二庭    法  官  陳麗玲
以上正本係照原本作成
如對本判決上訴，須於判決送達後20日內向本院提出上訴狀
中    華    民    國    99    年    4     月    15    日
                            書記官  粘建豐

司法院資訊處製作；財團法人民間司法改革基金會備份。
